【裁判字號】    91,易,2321
【裁判日期】    920411
【裁判案由】    贓物
【裁判全文】
臺灣臺中地方法院刑事判決                        九十一年度易字第二三二一號
    公  訴  人  臺灣臺中地方法院檢察署檢察官
    被      告  甲○○
右列被告因贓物案件，經檢察官提起公訴（九十一年度偵字第九八六五號），本院判
決如左：
    主  文
甲○○故買贓物，處有期徒刑肆月，如易科罰金，以參佰元折算壹日，緩刑貳年。
    事  實
一、甲○○因其姊林君蓉所有，由其使用之Ｍ五─九○九三號之三陽牌白色自用小客
    車於民國（下同）八十九年十一月中旬發生車禍毀損，若更換板金耗費過鉅，竟
    起意以他車車身換裝原Ｍ五─九○九三號車引擎之方式整修該車，遂委託乙○○
    （業經本院以九十一年度易字第二五八號刑事判決以牙保贓物罪判處拘役五十
    九日）代為找尋同型汽車，乙○○因知悉名為「葉清輝」（綽號鐵管，詳細年籍
    不詳）之成年男子在販賣贓物，乃於八十九年十二月二十九日至三十一日間某日
    ，牙保甲○○以新臺幣（下同）三萬五千元代價向該名綽號鐵管者購買失竊之同
    為三陽牌白色自用小客車一部（原車牌號碼六Ｂ─一三八三號，引擎號碼ＶＡ─
    ＡＭ三八七二三號，八十九年出廠，價值約五十五萬元，該車登記為陳黃枝梅名
    下而由丙○○使用，於八十九年十二月二十九日上午七時許，在苗栗縣銅鑼鄉○○村○○街○號路旁失竊，該車車牌二面並未尋獲）。甲○○明知該車為來路不
    明之贓物，仍因貪小便宜，同意買受。於九十年一月一日接獲乙○○電話通知領
    取該同型汽車後，即先委由乙○○將Ｍ五─九○九三號車牌改懸掛於六Ｂ─一三
    八三號贓車上，再以電話委託不知情之友人丁○○至乙○○在臺中市○○路○段
    五三六號經營之拖吊場，將上開贓車駕駛至臺中縣大里市○○街益民國小旁停放
    ，甲○○於同日晚間九時許將價金三萬五千元交付乙○○，再至臺中縣大里市○○街益民國小旁將該贓車開回臺中市○○區○○路四一七巷七號住處之工作室停
    放，於九十年二月一日拆解部分零件，同年二月七日由不知情之馬仲凡、陳韋光
    於臺中縣大里市○○路一三五號開設之精輪電腦定位有限公司內拆除引擎，於九
    十年二月七日晚上九時許由不知情之劉忠民（受僱於乙○○）代為拖吊回臺中市
    北屯區○○路四一七巷七號住處途中，為警在臺中市○○區○○路與北平路口查
    獲。
二、案經臺中市警察局第五分局報請臺灣臺中地方法院檢察署檢察官偵查起訴。
    理  由
一、訊據被告甲○○對於以三萬五千元代價購得六Ｂ─一三八三號自用小客車，改掛
    Ｍ五─九○九三號車牌，以及利用不知情之丁○○、劉忠民、馬仲凡、陳韋光等
    人駕駛、拖吊、拆卸引擎等情均坦承不諱，惟矢口否認有何故買贓物之犯意，辯
    稱事前不知該車是贓車，其原意僅係要買一個車殼，三萬五千元為合理價格，當
    時看到六Ｂ─一三八三號自用小客車很髒，以為係泡水車，不覺有何可疑之處云
    云。惟查：
（一）被告甲○○於九十年一月一日委託證人丁○○至乙○○在臺中市○○路○段五
      三六號經營之拖吊場，將購得之六Ｂ─一三八三號自用小客車駕駛至臺中縣大
      里市○○街益民國小旁停放之情，業經證人丁○○於警訊及本院審理中證述甚
      詳，設若被告甲○○僅係購買一個車殼，則非用「貨車」或「拖吊車」搬運不
      可，豈能由丁○○代為駕駛至大里市？足見被告甲○○於委託丁○○取車之前
      ，即明知所購得者係整臺完整車輛而非一個車殼甚明。
（二）再者，證人丁○○於警訊中明確證稱：渠受託前往取車時，該車懸掛Ｍ五開頭
      之車牌等語（偵卷第二六頁背面倒數第五行），被告甲○○亦於警訊中坦承其
      告知丁○○前去駕駛Ｍ五─九○九三號自用小客車（偵卷第一三頁倒數第七行
      ），及該Ｍ五─九○九三號車牌係其與乙○○協議將之懸掛於購得之六Ｂ─一
      三八三號自用小客車上（偵卷第一五頁倒數第七行）等情不諱，該六Ｂ─一三
      八三號自用小客車若非來路不明之贓物，則懸掛原有之車牌即可，何須改掛被
      告甲○○原來使用之Ｍ五─九○九三號車牌？益見被告甲○○於取車之前，對
      於該車之來路不明一節，已有認知。
（三）又泡水車亦隨車附有行車執照、出廠證明等文件，並應辦理過戶，何以乙○○
      全未交付此等文件？抑有進者，證人丁○○於本院審理中，並明確證稱：該車
      沒有鑰匙，中控臺已經破壞，發動就可以開等語（本院九十二年二月二十一日
      審判筆錄），則縱認被告甲○○於取車之前均無懷疑，然而其至大里市益民國
      小旁取車之時，見該車無鑰匙，中控臺破壞之模樣，焉有不知為贓物之理？且
      該車為八十九年出廠，縱使外觀再髒，由內裝亦可看出該車極新，縱經泡水，
      亦絕無三萬五千元低價可買得，又無任何行照、證件之理，被告甲○○發現上
      情，竟未報警處理或向乙○○表示解約退款，逕行受領並加拆解，其具有買受
      贓物之故意，毫無疑問。
（四）綜上所述，被告所辯顯係卸責之語，不足採信。此外該車為失竊車輛之事實，
      亦據被害人丙○○（已改名陳奕霖）於警訊中及本院審理時指述明確，並有贓
      物領據一紙在卷足稽，另被告如何故買贓物經過，業經牙保贓物之乙○○供述
      甚詳，至於如何拆卸引擎、拖吊乃至為警查獲情形，復經證人劉忠民、馬仲凡
      、陳韋光等人於警訊中陳述甚明，事證明確，被告犯行洵堪認定。
二、核被告所為，係犯刑法第三百四十九條第二項之故買贓物罪。公訴人雖認被告甲○○係與乙○○共同故買贓物，然依卷證資料所顯示，乙○○係介紹甲○○向綽
    號鐵管之成年男子購買贓物，賺取仲介費而己，購買上開贓車之價款，均係被告
    甲○○所給付，且贓車亦係由被告甲○○取得拆解、使用，是乙○○應另成立牙
    保贓物罪，而非被告甲○○之共同正犯，公訴人論被告甲○○以共同正犯，雖有
    未洽，惟起訴法條毋庸變更。爰審酌被告甲○○之行為足以鼓勵竊賊，助長竊風
    ，令被害人蒙受重大損失，惟其品行良好，因一時貪小便宜而犯本罪，在本院審
    理時已表示悔改之意，並與被害人丙○○即陳奕霖達成和解，願賠償被害人三萬
    五千元，分七個月給付，有本院九十一年度附民字第一○九號損害賠償事件和解
    筆錄在卷可參，態度良好，公訴人求處有期徒刑六月，尚屬過重等一切情狀，從
    輕量處如主文所示之刑，並依修正後之刑法第四十一條第一項前段之規定，諭知
    如易科罰金之折算標準（按被告行為後，刑法第四十一條業已於民國九十年一月
    十日修正公布，並於同年月十二日生效，比較新法即修正後刑法第四十一條第一
    項前段規定「犯最重本刑為五年以下有期徒刑以下之刑之罪，而受六個月以下有
    期徒刑或拘役之宣告，因身體、教育、職業、家庭之關係或其他正當事由，執行
    顯有困難者，得以一元以上三元以下折算一日，易科罰金」與舊法即修正前刑法
    第四十一條規定「犯最重本刑為三年以下有期徒刑以下之刑之罪，而受六月以下
    有期徒刑或拘役之宣告，因身體、教育、職業或家庭之關係，執行顯有困難者，
    得以一元以上三元以下折算一日，易科罰金」之結果，新法就被告得予易科罰金
    之規定，顯然較有利於被告，是依刑法第二條第一項前段之規定，自應適用裁判
    時之法律即修正後刑法第四十一條第一項前段之規定，併此敘明）。末查被告未
    曾受有期徒刑以上之刑之宣告，有臺灣臺中地方法院檢察署刑案資料查註紀錄表
    、臺灣高等法院被告全國前案紀錄表在卷可稽，其受此教訓，當知警惕，應無再
    犯之虞，所判處之刑，本院認為以暫不執行為適當，併予宣告緩刑二年，以啟自
    新。
據上論斷，應依刑事訴訟法第二百九十九條第一項前段，刑法第三百四十九條第二項
、第二條第一項前段、第四十一條第一項前段、第七十四條第一款，罰金罰鍰提高標
準條例第一條前段、第二條，判決如主文。
中      華      民      國    九十二    年      四      月     十一     日
                                        臺灣臺中地方法院刑事第七庭
                                            法  官  林念祖
右正本證明與原本無異。
如不服本判決，應於送達後十日內向本院提出上訴狀 （須附繕本） ，上訴於台灣高
等法院台中分院。
                                            書記官
中      華      民      國    九十二    年      四      月     十一     日
附錄本案論罪科刑法條：
刑法第三百四十九條第二項：
搬運、寄藏、故買贓物或為牙保者，處五年以下有期徒刑、拘役或科或併科一千元以
下罰金。


司法院資訊處製作；財團法人民間司法改革基金會備份。
